最高法院刑事判決　　　　　　　　　　　　　　　八十六年度台上字第二八○二號
　　上 訴 人　鍾明田
　　被　　告　甲○○
右上訴人因自訴被告公共危險案件，不服台灣高等法院台中分院中華民國八十五年五
月八日第二審判決（八十四年度上訴字第一七九九號，自訴案號：台灣台中地方法院
八十四年度自字第三五五號），提起上訴，本院判決如左：
    主  文
原判決撤銷，發回台灣高等法院台中分院。
    理  由
本件原判決維持第一審諭知被告甲○○無罪之判決，駁回上訴人鍾明田在第二審之上
訴，固非無見。但查：(一)上訴人一再主張被告於掃墓時，放火燃燒芒草，火勢沿墓地
周圍雜草向外延燒，而燒燬其所種植之果樹等語。被告於警訊中亦供承其與親族一同
前往該處掃墓時，先將附近雜草清除，嗣即將雜草燒掉，在燃燒同時有幾棵梨樹被燒
到云云。惟原判決竟認被告係於掃墓焚燒紙錢時，不慎延燒附近雜草及上訴人所有之
三棵果樹，並謂上訴人對此項事實不爭執。顯與卷附證據資料不相適合，即難謂無證
據上理由矛盾之違法。(二)本件火災現場除被告之祖墳外，附近並無其他墳墓，已據被
告供明（原審卷二三頁）。倘當時僅有被告與其家人親屬在場掃墓，其等共同放火燒
除雜草，因而延燒及上訴人之果樹，並致生公共危險，對於此項行為之結果，自應視
行為人有否故意或過失而共同或分別負其責任。乃原審未遑詳查，徒以案發當日在場
掃墓者有被告及其宗族親人共二十餘人，不明係何人焚燒紙錢不慎延燒附近雜草而波
及上訴人之果樹，非可認被告為火首，遽認其無庸負責，亦非允洽。(三)上訴人於原審
主張，被告因不滿上訴人之果樹越界占用其土地，曾向檢察官提出竊佔之告訴，於火
災當日第一次滅火時，被告大聲吆喝「燒掉才好解決」事後地方人士出面調解時，被
告復當眾表示，其因果樹越界侵占土地，所以故意放火燒等語。原判決對於此項不利
於被告之事證，未明其何以不採納之理由，亦屬理由不備。(四)因自己行為致發生一
定結果之危險者，應負防止其發生之義務，刑法第十五條第二項定有明文。依一般經
驗法則，於草木叢生之處焚燒雜草，倘其餘燼未完全熄滅，極易復燃，釀致火災。自
應注意防止其危險之發生，倘疏未注意，以致火勢再度燃起，燒燬他人之物，並致生
公共危險，即係於防止危險之義務有所懈怠，自難辭過失之責。被告與其族親等人於
案發當日上午掃墓時，因燒除墳墓附近雜草，而延燒及上訴人之果樹，已據其於警訊
中供明。其等因附近無水可用以滅火，僅將雜草打散讓其自然熄滅後即離去，亦經被
告於原審供述綦詳（原審卷二十二頁背面）。依此滅火方式，是否可將餘火完全熄滅
不致復燃，尚非無疑。而迨至同日下午一時許，火勢即再度燃起，燒燬鄰近土地上訴
人及他人所有之果樹，倘其間並無他人到場起火，則該第二次發生之火災，能否謂其
非因被告未將前次起火之餘燼完全滅熄，而致復燃所引起，亦待推求，自應予根究明
白。乃原審未查，遽認該先後發生之火災非必有關聯，率予判決，難認已盡調查能事
，並有判決理由不備之違法。以上或為上訴意旨所指摘，或為本院得依職權調查之事
項，應認原判決有撤銷發回更審之原因。
據上論結，應依刑事訴訟法第三百九十七條、第四百零一條，判決如主文。
中      華      民      國    八十六    年      五      月     十五     日
                              最高法院刑事第五庭
                                  審判長法官  洪  清  江
                                        法官  李  璋  鵬
                                        法官  吳  昆  仁
                                        法官  李  彥  文
                                        法官  劉  敬  一
      右正本證明與原本無異
                                              書  記  官
中      華      民      國    八十六    年      五      月    二十一    日
